【裁判字號】    99,交聲,3190
【裁判日期】    990930
【裁判案由】    聲明異議
【裁判全文】
臺灣臺中地方法院交通事件裁定        99年度交聲字第3190號
原處分機關    交通部公路總局臺中區監理所豐原監理站
異  議  人
即受處分人    甲○○
上列受處分人因違反道路交通管理處罰條例案件，對於交通部公
路總局臺中區監理所豐原監理站99年8月11日所為之裁決（豐監
稽違字第裁63-HE0000000、63-HE0000000號裁決書），聲明異議
，本院裁定如下：
    主文
原處分均撤銷。
甲○○均不罰。
    理  由
一、按法院受理交通事件，準用刑事訴訟法之規定，其處理辦法
    ，由司法院會同行政院定之，道路交通管理處罰條例第89條
    定有明文。又被告未經審判證明有罪確定前，推定為無罪。
    犯罪事實應依證據認定之，無證據不得認定犯罪事實，刑事
    訴訟法第154條亦有明定。而認定犯罪事實所憑之證據，雖
    不以直接證據為限，間接證據亦包括在內，然而無論直接證
    據或間接證據，其為訴訟上之證明，須於通常一般之人均不
    致有所懷疑，而得確信其為真實之程度者，始得據為有罪之
    認定，倘其證明尚未達到此一程度，而有合理之懷疑存在而
    無從使事實審法院得有罪之確信時，即應由法院為諭知被告
    無罪之判決，最高法院亦著有76年台上字第4986號判例意旨
    可資參照。是揆諸前開說明，法院於審理行為人違反道路交
    通管理處罰條例案件，當踐行完畢調查證據之程序後，為事
    實之認定時，如就原處分機關所認定之行為人違規之事實仍
    有合理之訴訟上懷疑，而無法確信行為人確有該當於道路交
    通管理處罰條例各該處罰條文之構成要件事實時，應依「有
    疑唯利於被告」之證據法則，對受處分人為有利之認定。又
    汽車駕駛人，行經有燈光號誌管制之交岔路口紅燈右轉行為
    者，處新臺幣600元以上1,800元以下罰鍰，並記違規點數3
    點。汽車駕駛人，駕駛汽車有違反本條例之行為，經交通勤
    務警察或依法令執行交通稽查任務人員制止時，不聽制止或
    拒絕停車接受稽查而逃逸者，除按各該條規定處罰外，處新
    臺幣3,000元以上6,000元以下罰鍰，並記違規點數1點。汽
    車駕駛人，爭道行駛而不按遵行之方向行駛者，處新臺幣
    600元以上1,800元以下罰鍰，並記違規點數1點。道路交通
    管理處罰條例第53條第2項、第60條第1項、第45條第1項第1
    款、第63條第1項第1款、第3款分別定有明文，而其處罰之
    對象，均係實際駕駛之人，亦屬明確。
二、原處分機關【即交通部公路總局臺中區監理所豐原監理站】
    係以：異議人即受處分人甲○○（下稱受處分人）所有車號
    IWV-079號普通重型機車，分別於民國（下同）99年6月21日
    20時40分許、同日20時41分許，行經臺中縣豐原市○○路與
    圓環西路口、臺中縣豐原市○○○路口與榮春街口，因「1.
    不服稽查逃逸（年輕男子頭戴紅色半罩式安全帽騎白色機車
    ）、2.紅燈右轉」、「逆向行駛往成功路方向」之違規，經
    臺中縣警察局豐原分局員警掣發中縣警交字第HE0000000、
    HE0000000號舉發通知單逕行舉發（下稱前開2件舉發通知單
    ），並經原處分機關於99年8月11日依違反道路交通管理處
    罰條例第60條第1項、第53條第2項、第45條第1項第1款之規
    定，以豐監違字第裁63-HE0000000、63-HE0000000號裁決書
    ，對受處分人分別裁處罰鍰新臺幣（下同）3600元並記違規
    點數4點，及裁處罰鍰900元並記違規點數1點，於法並無不
    合等語。
三、聲明異議意旨略以：受處分人於前開2件舉發通知單所述之
    99年6月21日20時40分許，並未使用車號IWV-079號之機車，
    舉發通知單上之違規行為人係頭戴紅色半罩式安全帽，然受
    處分人家中並無紅色安全帽，且舉發通知單並未附上佐證相
    片，舉發之時間亦為夜間，警員單憑目視車牌號碼，亦有錯
    認誤判違規機車車號之可能，爰提起本件聲明異議等語。
四、本案臺中縣警察局豐原分局員警針對受處分人所有車牌號碼
    IWV-079號普通重型機車，分別於99年6月21日20時40分許、
    同日20時41分許，行經臺中縣豐原市○○路與圓環西路口、
    圓環西路口與榮春街口，因「1.不服稽查逃逸（年輕男子頭
    戴紅色半罩式安全帽騎白色機車）、2.紅燈右轉」、「逆向
    行駛往成功路方向」之違規事實，掣發中縣警交字第HE0000
    000、HE0000000號舉發通知單逕行舉發等情，固有前開2件
    舉發通知單在卷可按。惟查，本件舉發員警並未對違規車輛
    拍照或錄影，該路口亦未裝置監視器，致未能錄下該輛違規
    機車之車牌號碼，有本院電詢舉發員警之公務電話紀錄表1
    份附卷可憑。又該車在員警目擊記憶車牌號碼過程中係在行
    駛移動狀態下，取締者容有誤看或記憶錯誤之可能，則誤認
    之可能性既無法全然排除，上開違規車輛是否確係受處分人
    所有之機車已非無疑。再者，上開道路交通管理處罰條例第
    60條第1項、第53條第2項、第45條第1項第1款規定所處罰之
    對象，係實際駕駛之人，而非車輛之所有人，有如前述。而
    觀諸舉發通知單中之中縣警交字第HE0000000號舉發通知單
    內之違規事實欄內記載本件駕駛人為年輕男子頭戴紅色半罩
    式安全帽騎白色機車，顯與本件受處分人（女性）不符。況
    上開2件舉發通知單之舉發時間相距甚近（分別為20時40分
    、20時41分），衡諸常理，在如此短暫之時間內（車輛持續
    行進中），應無更換駕駛人之可能，顯無從逕認前開2件舉
    發通知單所列違規行為之駕駛人確為受處分人。此外，復查
    無其他積極證據可資證明受處分人即係實際駕駛人而有前述
    之違規行為，自無從遽為受處人不利之認定。是本件受處分
    人異議為有理由，應由本院撤銷原處分機關就前開2件裁決
    書之處分，並均為受處分人不罰之諭知。
據上論斷，應依道路交通管理處罰條例第87條第2項、道路交通
案件處理辦法第20條前段，裁定如主文。
中    華    民    國    99    年    9     月    30    日
                  交通法庭  法  官  何世全
以上正本證明與原本無異。
如不服本裁定應於送達後5日內向本院提出抗告狀。
                            書記官  黃士益
中    華    民    國    99    年    9     月    30    日

司法院資訊處製作；財團法人民間司法改革基金會備份。
